臺灣桃園地方法院交通事件裁定　　　　 96年度交聲字第702號
原處分機關　交通部公路總局新竹區監理所中壢監理站
異　議　人　甲○○
即受處分人
　　　　　　　　　　　2號
上列異議人即受處分人因違反道路交通管理處罰條例案件，不服
交通部公路總局新竹區監理所中壢監理站中華民國96年11月09日
壢監裁字第裁53-DB0000000號違反道路交通管理事件裁決書所為
之處分（原舉發案號：桃園縣政府警察局96年8 月29日桃警局交
字第53-DB0000000號），聲明異議，本院裁定如下：
    主  文
異議駁回。
    理  由
一、原處分意旨略以：異議人即受處分人甲○○所騎乘游惠珍所
    有之車號L3M －813 號重型機車，為警發現於民國96年8 月
    29日下午17時01分許，先後有在桃園縣蘆竹鄉○○路○ 段52
    號前行駛汽車專用道後，為警方以違反道路交通管理處罰條
    例第45條第13款規定，攔停上開機車之駕駛人並舉發，移送
    原處分機關交通部公路總局新竹區監理所中壢監理站處理，
    經原處分機關調查後認定違規事證明確，而於96年11月09日
    依道路交通管理處罰條例第45條第13款、第63條規定，以壢
    監裁字第裁53-DB0000000號違反道路交通管理事件裁決書，
    認定異議人涉有「機器腳踏車，不在規定車道行駛」違規行
    為，而予裁處罰鍰新台幣（下同）600 元並記違規點數1 點
    處分在案，此有桃園縣政府警察局96年8 月29日桃警局交字
    第DB0000000 號號舉發違反道路交通管理事件通知單、交通
    部公路總局新竹區監理所中壢監理站96年11月09日壢監裁字
    第裁53-DB0000000號違反道路交通管理事件裁決書各1 紙在
    卷可稽，合先敘明。
二、本件聲明異議意旨略以：異議人騎乘L3M －813 號重型機車
    於96年8 月29日下午17時許，原先係停在蘆竹鄉○○街口前
    紅綠燈時，還行駛在機車優先道內，因當時有汽車右轉進入
    文新路或便利商店，迫使異議人只得轉出至外側車道行駛，
    還未轉入機車優先道時，即被員警查獲，現場亦查看過並沒
    有禁行機車之字樣，也沒有汽車專用道之標誌，爰具狀對原
    處分聲明異議云云。
三、本件適用之道路交通管理處罰規定及法律意見如下：
  (一)機器腳踏車行駛之車道，應依標誌或標線之規定行駛；無標
    誌或標線者，依下列規定行駛：…二、在已劃分快慢車道之
    道路，雙向道路得在最外側快車道及慢車道行駛；單行道道
    路得在慢車道及與慢車道相鄰之快車道行駛，道路交通安全
    規則第99條第1 項第2 款定有明文。又汽車駕駛人，爭道行
    駛有下列情形之一者，處新臺幣6 百元以上1 千8 百元以下
    罰鍰：十三、機器腳踏車，不在規定車道行駛。汽車駕駛人
    有下列各款所列條款之一者，除依原條款處罰鍰外，並予記
    點：一、有第33條第1 項、第2 項、第38條第1 項、第40
    條、第45條、第47條第1 款至第3 款、第48條、第49條或第
    60條第1 項、第2 項第1 款、第2 款情形之一者，各記違規
    點數一點。…道路交通管理處罰條例第45條第13款、第63條
    第1 項第1 款分別定有明文。
  (二)次按，交通警員製單舉發違反道路交通管理處罰條例所列之
    違規事實，本質上為行政處分，係公務員基於職務上權力，
    依法就特定之具體事件所為具公法上效果之單方行政行為，
    基於公務員為公法上行為具有公信力之原則，該行政處分當
    可被推定為真正，其據以依法處分之事實認定亦為正確無誤
    ，本此公信原則，乃立法者賦予行政機關制定違反道路交通
    事件統一裁罰標準及處理細則，使執勤警員得當機處分（如
    該細則第23條）以維護交通秩序、安全之行政目的，反之，
    若謂公務員一切行政行為均需預留證據以證其實，則國家行
    政勢必窒礙難行，據此，刑事訴訟法就犯罪證據有關之規定
    中，與屬行政秩序罰之交通違規裁罰本旨不合之部分，自不
    在準用之列。是若無證據足資證明執勤員警之舉發有誤或有
    捏造事實違法取締之情事，則執勤警員本其維護交通秩序、
    安全職責所為之舉發，自應受到合法、正確之推定。
四、經查：
  (一)本件異議人違規及員警攔檢舉發之情節，業據證人即舉發警
    員涂博文於本院訊問中到庭具結證述綦詳：「當時我是站在
    文中路一段52號前，我看到異議人的時候，他已經騎到汽車
    專用道裡面，該處汽車道是兩線道，異議人是騎到兩線道的
    內側道，異議人有無閃車我沒有看到。我看到異議人從文新
    街與文中路口之便利商店那邊一路約2 、300 公尺都騎汽車
    道之內側車道到我所在的位置，當時有我的同事洪志和跟我
    一起執勤。該處路段之前有機車專用道之標線字樣印在道路
    地上，整段機車專用道都有。且文中路整段都有汽車道禁行
    機車的標誌（詳本院96年12月7 日訊問筆錄第2 至3 頁）。
    」證人並當庭繪製異議人自文中路與文新街路口處，一路騎
    乘在內側汽車道至文中路1 段52號處之行駛路線圖附卷可參
    。而異議人於本院調查時亦自承當時確實騎乘機車於汽車道
    上，而見證人攔阻後，即騎向證人所在之處等語明確。
  (二)綜上，本件違規地點依地上標線及禁行機車之標誌可知，確
    實設有機車專用道，異議人騎乘機車本應行駛機車優先道，
    而異議人就自己於遭查獲時係行駛於汽車道上並無爭執，然
    其自稱係未閃避轉入文新街或便利商店之汽車而駛入汽車車
    道一節，並無具體事證以資證明，且查獲員警證稱異議人係
    一路行駛汽車內側車道2 、300 公尺等語明確，衡情證人身
    為執法人員，與異議人既素不相識，且無任何宿怨仇隙，證
    人應無在執行交通勤務中故意以不當採證手法誣陷異議人之
    可能，是以，證人所為上開證述，應屬真實可採，異議人依
    當時情形顯非一時閃避汽車之行為，其上開辯稱，即乏所據
    ，尚無可採。
五、綜上所述，異議人為機器腳踏車（即包含機車）駕駛人，有
    未在規定車道行駛之爭道行駛違規行為，事證明確，應堪認
    定。原處分機關依道路交通管理處罰條例第45條第13款規定
    ，以壢監裁字第裁53-DB0000000號裁決書裁處異議人罰鍰
    600 元（闖紅燈）4,800 元，並依同條例第63條記違規點數
    1 點，係依法行政，並無違法不當之處，異議人猶執前詞指
    摘原裁定不當，非有理由，應予駁回。
六、依道路交通管理處罰條例第87條第2 項、道路交通案件處理
    辦法第19條，裁定如主文。
中　　華　　民　　國　　96　　年　　12　　月　　11　　日
                    交通法庭  法　官　楊晴翔
以上正本證明與原本無異。
如不服本裁定，應於裁定送達後5 日內向本院提出抗告狀
                              書記官  范升福
中　　華　　民　　國　　96　　年　　12　　月　　17　　日
